【裁判字號】    95,抗,1369
【裁判日期】    951107
【裁判案由】    假扣押
【裁判全文】
臺灣高等法院民事裁定                  95年度抗字第1369號
抗  告  人  乙○○
            甲○○
抗告人因與相對人康聖有限公司間聲請假扣押事件，對於中華民
國95年8月14日臺灣臺北地方法院95年度裁全字第10057號裁定提
起抗告，本院裁定如下：
    主      文
抗告駁回。
抗告費用由抗告人負擔。
    理      由
一、按請求及假扣押之原因，應釋明之。前項釋明如有不足，而
    債權人陳明願供擔保或法院認為適當者，法院得定相當之擔
    保，命供擔保後為假扣押，民事訴訟法第526條第1項、第2
    項規定甚明。次按假扣押為保全程序而非確定私權之訴訟程
    序，請求及假扣押之原因雖應釋明，或由債權人就債務人所
    應受之損害，供法院所定之擔保以代釋明，但債權人本案債
    權是否確實存在，則非保全程序所應審認之事項，此觀民事
    訴訟法第526條之規定自明（最高法院61年度台抗字第589號
    判例意旨參照）。次按假扣押非日後不能強制執行或恐難執
    行者不得為之，所謂不能強制執行，如債務人浪費財產，增
    加負擔，或就其財產為不利益之處分，將成為無資力之情形
    等是，所謂恐難執行，如債務人將移住遠方或逃匿是也（最
    高法院19年抗字第232號判例意旨參照）。
二、抗告意旨略以：按新修正之民事訴訟法第526條第2項已將：
    「債權人雖未為前項釋明，如就債務人所應受之損害已供法
    院所定之擔保者，得命為假扣押」，修正為現行規定，是請
    求及假扣押之原因，債權人如未先為釋明，縱就債務人所應
    受之損害供法院所定擔保，亦不得命為假扣押，必因釋明而
    有所不足，並經債權人陳明願供擔保或法院認為適當者，始
    得命擔保後為假扣押。易言之，在債權人之本案債權是否確
    實存在，於保全程序法院固不得為實體上之審認，惟仍應從
    形式上審查，如認其請求並非正當，縱債權人願供擔保，亦
    難認足補釋明之欠缺，其聲請即屬不能准許，有最高法院93
    年台抗字第937號、第323號等實務見解可稽。本件相對人對
    伊聲請假扣押，係以「抗告人為旭順食品股份有限公司（下
    稱旭順公司）之財務經理、總經理，其受旭順公司實際負責
    人孫幼英之命，將相對人康聖有限公司之款項代表旭順公司
    交付給第三人儂特利公司，依民法第28條規定，應與該行為
    人負連帶賠償責任」為其原因，但相對人僅提出旭順公司之
    公司查詢資料及服務證明書，證明伊任職於旭順公司，惟就
    伊有「受旭順公司實際負責人孫幼英之命，將相對人康聖有
    限公司之款項代表旭順公司交付給儂特利公司」乙節，則根
    本未提出任何可供即時調查之證據以釋明之，亦即相對人就
    本件假扣押之原因，仍未盡其釋明之責，依前揭實務見解，
    其假扣押之聲請不應准許，求予廢棄原裁定云云。
三、經查：本件相對人即債權人康聖有限公司以抗告人即債務人
    乙○○、甲○○滯欠其債款新臺幣400萬元迄未清償，有原
    法院90年度訴字第475號判決可憑，並提出抗告人乙○○之
    旭順公司員工服務證明書為證（見原審卷第20頁），並認抗
    告人有將所有財產搬移隱匿，致日後有不能強制執行或甚難
    執行之虞，為此願提供擔保聲請假扣押等情。查就本件假扣
    押之請求，相對人已陳明：「抗告人為旭順公司之財務經理
    、總經理，其受旭順公司實際負責人孫幼英之命，將相對人
    康聖有限公司之款項代表旭順公司交付給第三人儂特利公司
    ，依民法第28條規定，應與該行為人負連帶賠償責任」等語
    ，是由形式上觀之，並無「就經確定判決否認之請求聲請假
    扣押」等不當情形，即無法由形式上認其請求為不存在，至
    相對人之本案債權是否確實存在，則非保全程序所應審認之
    事項，揆諸首揭規定，應認相對人已釋明其請求之原因。另
    就假扣押之原因，相對人已釋明抗告人有將所有財產搬移隱
    匿等情，雖釋明有所不足，惟相對人既陳明願供擔保，應認
    足補其釋明之欠缺。綜上所述，抗告人所辯均不足採，原裁
    定准相對人供擔保後得為假扣押，經核並無不合。抗告意旨
    仍執前詞指摘原裁定不當，求予廢棄，為無理由，應予駁回
    。
四、據上論結，本件抗告為無理由，爰裁定如主文。
中    華    民    國    95    年    11    月    7     日
                    民事第七庭
                        審判長法  官  鄭三源
                              法  官  黃嘉烈
                              法  官  周美月
正本係照原本作成。
本裁定除以適用法規顯有錯誤為理由，並經本院許可外，不得再
抗告。如提起再抗告，應於收受後10日內委任律師為訴訟代理人
向本院提出再抗告狀。並繳納再抗告費新台幣１千元。
中    華    民    國    95    年    11    月    8     日
                              法  官  李華安


司法院資訊處製作；財團法人民間司法改革基金會備份。
